臺灣高雄地方法院民事判決　　　　　　　94年度訴字第1706號
原　　　告　乙○○
被　　　告　甲○○
上列當事人間損害賠償事件，本院民國94年10月6日言詞辯論終
結，判決如下：
  主      文
被告應給付原告新臺幣肆仟捌佰貳拾陸元，及自民國九十四年四
月二十六日起至清償日止，按年息百分之五計算之利息。
原告其餘之訴駁回。
訴訟費用由被告負擔十五分之一，餘由原告負擔。
本判決第一項得假執行。但被告如以新臺幣肆仟捌佰貳拾陸元為
原告預供擔保後，得免為假執行。
原告其餘假執行之聲請駁回。
  事實及理由
一、原告主張：被告之子方緯翔於民國91年7 月26日，透過本院
    民事執行處拍賣程序，向伊購得坐落高雄市○○區○○路18
    6 號房地（下稱系爭房地），惟伊仍持有部分產權，且其內
    尚有其出租的房客，被告竟占有使用二樓及增建部分，且趕
    走其分租之房客，伊為了申請法律扶助基金會協助，遂於93
    年8 月25日13時許，前去上址拍照，詎被告竟持麵碗拍打伊
    手部，致伊受有左手第2 、3 、4 指挫傷、近端關節血腫之
    傷害，並因此罹患憂鬱症，受有如下之損害：（一）醫療費
    用支出新台幣（下同）300,000 元；（二）因本件傷害，致
    精神受有極大痛苦，請求精神慰撫金360,000 元。爰依民法
    第184 條第1 項前段、第195 條侵權行為法律關係，請求被
    告負損害賠償責任等語。並聲明：被告應給付原告660,000
    元，及自起訴狀繕本送達翌日起至清償日止，按年息5 ％計
    算之利息，暨願供擔保請准宣告假執行。
二、被告則以：因原告屢次以其仍持有系爭房地之部分產權、拍
    定人不可以使用二樓及增建部分、其內有其分租的房客等理
    由，前去與伊爭執，並以拍照等方式騷擾，伊因不堪其擾，
    方持麵碗拍打原告手部，對於原告因此受有左手第2 、3 、
    4 指挫傷、近端關節血腫之傷害不爭執，伊願意賠償此部分
    之醫療費用，至於原告所罹患之憂鬱症與本件傷害無關，亦
    不同意給付精神慰撫金，因為是原告來騷擾伊等語置辯，並
    聲明：原告之訴駁回，如受不利判決，願供擔保請准宣告免
    為假執行。
三、兩造不爭執事項：
（一）被告之子方緯翔於91年7 月26日，透過本院民事執行處拍
      賣程序，拍得系爭房地，惟原告以其仍持有部分產權，拍
      定人方緯翔不可以使用二樓及增建部分，且其內尚有其出
      租的房客等理由，而與被告爭執。
（二）原告於93年8月25日13時許，前去上址拍照時，被告甲○
      ○持麵碗拍打原告手部，致原告受有左手第2、3、4指挫
      傷、近端關節血腫之傷害，
四、本件原告主張：伊因被告持麵碗拍打手部之傷害行為，受有
    左手第2 、3 、4 指挫傷、近端關節血腫等傷害，並因此罹
    患憂鬱症，有支出醫療費用300,000 元，並請求精神慰撫金
    360,000 元等語。被告對於上開持麵碗拍打原告致其受有左
    手第2 、3 、4 指挫傷、近端關節血腫等傷害固不爭執，惟
    以：原告所罹患之憂鬱症與本件傷害無關，亦不同意給付精
    神慰撫金等語置辯。是本件之爭執點厥在於（一）原告所罹
    患之憂鬱症與被告所為之傷害行為間是否有因果關係？（二
    ）原告得請求被告給付賠償金額為何？茲將上開爭執事項分
    述如下：
（一）原告雖主張：其因被告之傷害行為始患有憂鬱症云云，並
      提出國軍左營醫院附設民眾診療服務處診斷證明書乙紙為
      證，惟經本院依職權向國軍左營醫院函調原告之病歷資料
      ，其上記載原告產生憂鬱症之原因，經理學檢查之結果係
      ：1.83年車禍後，肇事者刻意逃避債務及民事責任，法院
      亦至今未結案；2.買房屋被建設公司騙，使自己氣憤自己
      很慘；3.未再按時門診，又抱怨、失眠、食慾差，想殺死
      害自己者，甚至氣憤法院審理慢，抱怨身體多處不適，不
      知自己盡責，但為何世人無法以誠待人等，有國軍左營醫
      院94年9 月16日醫和字第0940002084號函附之病歷資料5
      紙在卷可參。是原告罹患之憂鬱症之上開原因，與被告之
      傷害行為均無涉，足徵被告之傷害行為，與原告罹患憂鬱
      症間並無相當因果關係甚明。
（二）按因故意或過失，不法侵害他人之權利者，負損害賠償責
      任；不法侵害他人之身體、健康，被害人雖非財產上之損
      害，亦得請求賠償相當之金額，民法第184 條第1 項前段
      、第195 條第1 項前段分別定有明文。本件原告因被告之
      傷害行為，致受有左手第2 、3 、4 指挫傷、近端關節血
      腫等傷害等情，已如前述，是原告依前開法律規定，請求
      被告應負損害賠償責任，於法自屬有據。茲所應審究者，
      厥為原告請求之各項金額是否允當，爰逐項審核如下：
   1、醫療費支出：
      原告主張：伊因被告之傷害行為，受有左手第2 、3 、4
      指挫傷、近端關節血腫等傷害，並因此罹患憂鬱症，有支
      出醫療費用300,000 元等語。經查，原告因被告之傷害行
      為，受有左手第2 、3 、4 指挫傷、近端關節血腫等傷害
      ，共支出醫療費用1,826 元等情，業據原告提出國軍左營
      醫院附設民眾診療服務處收據3 紙為證，且為被告所不爭
      執，並同意給付上開費用予原告，原告此部分請求，應予
      准許。至於原告固另主張：其因憂鬱症至國軍左營醫院附
      設民眾診療服務處精神科就診云云，並提出該民眾診療服
      務處收據7 紙，惟原告罹患之憂鬱症與被告之傷害行為間
      ，並無相當因果關係存在乙節，已如前述，則原告縱有因
      憂鬱症就診之情事，亦與被告無涉；另原告亦無法舉證證
      明其有支出其餘必要之醫療費用，是原告請求被告給付醫
      療費用合計298,174 元（300,000-1,826 ＝298,174），
      即屬無據。
   2、非財產上損害部分：
      按慰藉金之核給之標準應斟酌雙方身分資力與加害程度，
      及其他各種情形核定相當之數額（最高法院51年台上字第
      233 號判例要旨參照）。查原告係台灣省台南市私立長榮
      高級中學畢業，擔任市場調查工作，93年度年所得為58,4
      58元，名下有汽車及股票投資等動產；又被告為海軍第四
      造船廠技工學校畢業，現職為計程車司機，93年度年所得
      為7,664 元，名下有房屋、土地、汽車及股票投資等財產
      等情，有兩造之畢業證明書、財產歸戶查詢清單、勞工保
      險退保申報單及訪問費明細表等資料為證，堪信為真實。
      本院審酌被告係因原告至其住處拍照騷擾，其生活及隱私
      受侵害，因不堪其擾，方持麵碗拍打原告手部，而原告所
      受之左手第2 、3 、4 指挫傷、近端關節血腫之傷害尚非
      嚴重，及兩造身分、地位、經濟狀況等一切情狀，認原告
      請求360,000 元慰撫金尚嫌過高，應予酌減為3,000 元，
      原告逾此數額之請求即屬無據。
（三）綜上所述，原告得請求之賠償金額為4,826 元（即1,826+
      3,000=4,826）。
五、綜上所述，原告本於民法184條第1項前段、第195條第1項侵
    權行為法律關係，請求被告連帶給付4,826 元，及自本件起
    訴狀繕本送達翌日即自94年4 月26日起至清償日止，按年息
    5 ％計算之利息部分，洵屬正當，應予准許。至逾此部分之
    請求，則無理由，應予駁回。
六、末按本判決第1 項被告應連帶給付原告之金額未逾50萬元，
    爰依民事訴訟法第389 條第1 項第5 款之規定，依職權宣告
    假執行。至原告敗訴部分既經駁回，則其假執行之聲請即失
    所依據，應併予駁回。另被告聲明願供擔保請准免假執行，
    經核原告勝訴部分與法律規定相符，爰酌定相當之擔保金額
    宣告之。
七、結論：原告之訴為一部有理由，一部無理由，依民事訴訟法
    第79條、第389 條第1 項第5 款、第392 條第2 項，判決如
    主文。
中　　華　　民　　國　　94　　年　　10　　月　　20　　日
                      民事第二庭  審判長 法  官 鄭月霞
                                         法  官 伍逸康
                                         法  官 邱泰錄
上為正本係照原本作成。
如不服本判決，應於送達後20日內，向本院提出上訴狀並表明上
訴理由，如於本判決送達前提起上訴者，應於判決送達後10日內
補提上訴理由書（須附繕本）。
中　　華　　民　　國　　94　　年　　10　　月　　21　　日
                                         書記官 鄭翠蘭
